【裁判字號】    95,易,2252
【裁判日期】    951130
【裁判案由】    毒品危害防制條例
【裁判全文】
臺灣臺北地方法院刑事判決              95年度易字第2252號
公  訴  人  臺灣臺北地方法院檢察署檢察官
被      告  乙○○
上列被告因違反毒品危害防制條例案件，經檢察官提起公訴（95
年度偵字第20740號），本院判決如下：
    主  文
乙○○持有第一級毒品，累犯，處有期徒刑陸月，如易科罰金，
以銀元參佰元即新台幣玖佰元折算壹日。扣案之第一級毒品海洛
因壹小包（淨重零點零貳公克）沒收消燬之，包裝毒品用空袋壹
個沒收。
    事  實
一、乙○○有賭博、妨害自由、違反肅清煙毒條例等前科，最近
    1次因違反毒品危害防制條例案件，經臺灣高雄地方法院以
    91年度訴字第2787號判處有期徒刑7月確定，於民國（下同
    ）93年1月24日執行完畢，詎其仍不知悔改，明知海洛因係
    屬管制物品，非經許可，不得非法持有，竟於94年10月6日
    21 時40分許，在臺北市中正區○○○路○段7號前，非法持
    有第一級毒品海洛因1包（淨重0.05公克），為警當場攔檢
    查獲，並扣得上開毒品。
二、案經臺北市政府警察局中正第一分局報請臺灣臺北地方法院
    檢察署檢察官偵查起訴。
    理  由
壹、程序部分：
一、被告於偵訊之供述，非出於強暴、脅迫、利誘、詐欺、疲勞
    訊問、違法羈押或其他不正方法取得，依刑事訴訟法第156
    條第1項、第158條之2得採為證據。
二、扣案第一級毒品海洛因一包（淨重0.02公克）係檢警合法取
    得之物，依刑事訴訟法第158條之4反面解釋，得採為證據。
三、卷附保安大隊第二中隊毒品初步鑑驗報告單、法務部調查局
    94年12月23日調科壹字第020007574號鑑定通知書，均係公
    務員職務上所製作之證明文書，核無不可信之情況，依刑事
    訴訟法第159條之4第1款得採為證據。
貳、實體部分：
一、訊據被告乙○○固不否認於上揭時間曾為警於其外套左上口
    袋查獲海洛因1包等情，惟矢口否認有何持有第一級毒品海
    洛因之犯行，辯稱：伊係受警察栽贓云云。
二、經查：
（一）扣案毒品1包（淨重0.02公克），經送檢驗後確含第一級
      毒品海洛因成分，有法務部調查局94年12月23日調科壹字
      第020007574號鑑定通知書及保安大隊初步鑑驗報告單各1
      紙在卷可稽，又有扣案之第一級毒品海洛因1包可佐。
（二）被告雖辯稱本件係警察栽贓云云，然查，證人即本件查獲
      之員警甲○○於本院審理時結證稱：查獲被告之前並不認
      識被告，當日臨檢係例行性巡邏勤務，當天勤務係兩班巡
      邏，3人1組，又當時車站內旅客眾多，查獲被告前亦曾盤
      查其他流浪漢，被告為毒品治安顧慮人口，伊查獲類似本
      件毒品人口機率約每月1至2件等語（參本院95年11月17日
      審判筆錄第3至7頁）。衡情而論，員警臨檢係針對不特定
      對象而為之，查獲不法情事亦屬偶發情況，並非必然有查
      獲不法情事之結果產生，員警如欲盤查時栽贓，即需事先
      攜帶毒品前往臨檢，且被告與證人素未謀面、亦無恩怨，
      證人應無構陷被告於罪之動機；再從證人查獲本案之具體
      情節觀之，證人巡邏地點係國道客運臺北站，為人群往來
      密集之處，且被告遭查獲之前，亦曾有3、4人接受盤查，
      本案執勤員警有3位，如員警欲栽贓被告，必須另外2位員
      警共同配合，又該次盤查僅為例行性勤務，故員警欲於眾
      目睽睽之下栽贓實無可能；參以證人證稱伊查獲類似本件
      毒品人口之機率約每月1至2件乙節，倘本件查扣之毒品為
      員警所栽贓，該員警必須於臨檢時隨身攜帶扣案毒品，並
      且要巧遇毒品治安顧慮人口對象，同時該受臨檢對象需主
      動將外套交給員警，該員警始有可能將毒品放在被告外套
      口袋假裝查獲毒品而栽贓，以上情節依經驗法則推論，殊
      難想像。是被告所辯顯屬卸責之詞，委無可採。
（三）綜上所述，被告以該包毒品係警察栽贓，並非其所持有置
      辯，顯為飾詞卸責之詞，不足採信。本件事證明確，被告
      犯行堪以認定，應予依法論科。
三、被告行為後，前於94年2月2日修正公布之刑法，已自95年7
    月1日起施行，另刑法施行法亦於95年6月14日增訂該法第1
    條之1規定，並自95年7月1日施行。其中修正後刑法第2條之
    規定，乃係關於新舊法比較適用之準據法，其本身無關行為
    可罰性要件之變更，故於95年7月1日刑法修正施行後，如有
    涉及比較新舊法之問題，即應逕依修正後刑法第2條第1項規
    定，為「從舊從輕」之比較（最高法院95年度第8次刑事庭
    會議決議意旨參照）。經查：
（一）毒品危害防制條例第11條第2項之持有第一級毒品罪，法
      定刑原為3年以下有期徒刑、拘役或新臺幣5萬元以下罰金
      ，惟依修正之刑法第33條第5款規定：「主刑之種類如下
      ：‥‥‥五、罰金：新臺幣1千元以上，以百元計算之」
      ，則刑法修正後毒品危害防制條例第11條第1項之持有第
      一級毒品罪所得科之罰金刑最高為新臺幣5萬元，最低為
      新臺幣1千元，然依修正前刑法第33條第5款規定之罰金最
      低額銀元1元計算，持有第一級毒品罪之罰金刑最高為新
      臺幣5萬元，最低為銀元1元，折算為新臺幣後，刑法修正
      前後毒品危害防制條例第11條第1項之持有第一級毒品罪
      罰金刑部分最高額雖同為新臺幣五萬元，然刑法修正前毒
      品危害防制條例第11條第2項之持有第二級毒品罪罰金刑
      最低額僅為新臺幣3元，遠低於刑法修正後毒品危害防制
      條例第11條第2項之持有第二級毒品罪罰金刑最低額新臺
      幣1千元，比較修正前、後之刑罰法律，自以修正前之法
      律較有利於被告。
（二）刑法第47條原規定：「受有期徒刑之執完畢或受無期徒刑
      或有期徒刑一部之執行而赦免後，5年以內再犯有期徒刑
      以上之罪者，為累犯，加重本刑至2分之1。」，被告行為
      後修正施行之刑法第47條規定為：「受徒刑之執行完畢，
      或一部之執行而赦免後，5年以內故意再犯有期徒刑以上
      之罪者，為累犯，加重本刑至2分之1。第98條第2項關於
      因強制工作而免其刑之執行者，於受強制工作處分之執行
      完畢或一部之執行而免除後，5年以內故意再犯有期徒刑
      以上之罪者，以累犯論。」本案被告所犯係屬故意犯罪，
      是不論依修正前後之刑法規定均構成累犯，故修正前刑法
      第47條之規定，對被告並無不利。
（三）修正後刑法第41條第1項前段有關易科罰金折算標準之規
      定為：「犯最重本刑為5年以下有期徒刑以下之刑之罪，
      而受6個月以下有期徒刑或拘役之宣告者，得以新臺幣1千
      元、2千元或3千元折算1日，易科罰金。」而修正前同條
      項就易科罰金之折算標準係規定：「得以1元以上3元以下
      折算1日，易科罰金」，再依修正前罰金罰鍰提高標準條
      例第2條（現已刪除）之規定，就其原定數額提高為100倍
      折算1日，即係以銀元1百元、2百元、3百元折算1日，折
      算為新臺幣幣值後，則為以新臺幣3百元、6百元、9百元
      折算1日。是比較修正前後之易科罰金折算標準，自以行
      為時即修正前之規定，較有利於被告。本案既仍適用修正
      前刑法第41條第1項前段之規定定被告易科罰金之折算標
      準，自仍應適用修正前罰金罰鍰提高標準條例第2條之規
      定提高折算之罰金數額，亦此敘明，且為免與刑法第41條
      第1項修正施行後所定易科罰金折算標準改採新臺幣計算
      產生混淆誤解起見，另引用現行法規所定貨幣單位折算新
      臺幣條例第2條明定易科罰金折算標準及折算新臺幣之數
      額，以資明確。
（四）綜合上述各條文修正前後之比較後，適用修正後之刑法及
      刑法施行法等相關法律規定並未對被告更為有利，揆諸前
      揭刑法第2條第1項前段規定，即應適用修正前之刑法第33
      條第5款、第47條、第41條第1項前段及修正前之罰金罰鍰
      提高標準條例第2條等規定。至於從刑之沒收部分，則從
      屬於主刑，亦適用修正前刑法第38條規定宣告沒收。
四、按海洛因係屬毒品危害防制條例第2條第2項第1款所規定之
    第一級毒品，不得持有及施用，是核被告所為，係犯毒品危
    害防制條例第11條第1項之持有第一級毒品罪。查被告有如
    事實欄所載之前科執行情形，此有臺灣高等法院被告前案紀
    錄表1份在卷可按，其受有期徒刑之執行完畢，5年以內再犯
    上開有期徒刑以上之罪，為累犯，應依修正前刑法第47條規
    定，加重其刑。審酌被告前有多次違反毒品危害防治條例前
    科，素行非佳，未記取教訓，又持有第一級毒品海洛因，對
    個人身心戕害甚鉅，且其犯罪後猶飾詞否認、態度不佳，惟
    其所持有之海洛因數量尚少，與其犯罪之動機、目的、手段
    、方法等一切情狀，量處如主文所示之刑，並依上開說明諭
    知易科罰金之折算標準。扣案之含第一級毒品海洛因成分之
    粉末1包（不含包裝袋，淨重0.02公克），應依毒品危害防
    制條例第18條第1項前段規定宣告沒收並銷燬之；另扣案之
    空包裝袋1個，有防止毒品裸露、逸出及潮濕之功用，並均
    便於攜帶使用，為供被告犯罪所用之物，且屬被告所有，業
    據被告陳明在卷，應依修正前刑法第38條第1項第2款之規定
    宣告沒收。
五、據上論斷，應依刑事訴訟法第299條第1項前段，毒品危害防
    制條例第11條第1項、第18條第1項前段，刑法第2條第1項前
    段、第11條前段、修正前刑法第47條、第41條第1項前段、
    第38條第1項第2款，修正前罰金罰鍰提高標準條例第2條，
    現行法規所定貨幣單位折算新臺幣條例第2條，判決如主文
本案經檢察官許鈺茹到庭執行職務。
中    華    民    國    95    年    11    月    30    日
                  刑事第十二庭  審判長法  官  李英豪
                                      法  官  陳慧萍
                                      法  官  曾正龍
以上正本證明與原本無異。
如不服本判決，應於判決送達後10日內，向本院提出上訴狀。
                                      書記官  彭自青
中    華    民    國    95    年    12    月    4     日
附錄本案論罪科刑法條全文：
毒品危害防制條例第11條：
持有第一級毒品者，處3年以下有期徒刑、拘役或新臺幣5萬元以
下罰金。
持有第二級毒品者，處2年以下有期徒刑、拘役或新臺幣3萬元以
下罰金。
持有專供製造或施用第一、二級毒品之器具者，處1年以下有期
徒刑、拘役或新臺幣1萬元以下罰金。
持有毒品達一定數量者，加重其刑至2分之1，其標準由行政院定
之。


司法院資訊處製作；財團法人民間司法改革基金會備份。
